【裁判字號】    96,交上易,409
【裁判日期】    970214
【裁判案由】    過失致死等
【裁判全文】
臺灣高等法院刑事判決               96年度交上易字第409號
    上  訴  人  臺灣宜蘭地方法院檢察署檢察官
    上  訴  人
    即  被  告  丙○○
    上  訴  人
    即  被  告  甲○○
    共      同
    選任辯護人  李秋銘律師
                黃金亮律師
上列上訴人因被告過失致死等案件，不服臺灣宜蘭地方法院96年
度交易字第45號，中華民國96年10月11日第一審判決（起訴案號
：臺灣宜蘭地方法院檢察署95年度偵字第4012號聲請簡易處刑，
經原審認不宜簡易判決，改依通常程序審判），提起上訴，本院
判決如下：
    主  文
原判決關於被告丙○○部分撤銷之。
丙○○因過失致人於死，處有期徒刑壹年貳月，減為有期徒刑柒
月。緩刑參年，並應於本判決確定後壹年內向指定之公益團體、
地方自治團體或社區提供壹佰小時之義務勞務；緩刑期間付保護
管束。
其餘上訴駁回。
    事  實
一、丙○○與甲○○、黃柏福等人， 於民國95年10月5日晚間，
    先於宜蘭市歐歡遊樂場附近小吃店飲酒（未有酒測）用餐，
    再至宜蘭縣宜蘭市○○街U2 KTV歡唱消費後，旋即於同日22
    時許，駕駛車牌號碼P4-7232號自用小客車， 由上開地點沿
    宜蘭縣宜蘭市○○○路由南往北往小東路方向行駛，同日22
    時55分許，途經宜蘭縣宜蘭市○○○路30之2號處， 本應注
    意車前狀況，並隨時採取必要之安全措施，而當時天氣晴朗
    、夜間有照明、路面柏油、乾燥、無缺陷、無障礙物、視距
    良好，並無不能注意之情事，竟疏未注意車前狀況，且以超
    過速限50公里之速度行使，適黃筱婷騎乘腳踏車，亦疏未注
    意依標線指示，沿著宜蘭縣宜蘭市○○○路由北往南往新民
    路方向跨越雙黃線行駛，行經此一路口欲左轉往宜蘭市○○
    ○路30之2號時，為丙○○所駕駛之上開車輛車前頭撞擊 。
    之後甲○○駕駛車牌號碼DI-7933號 之自用小客車搭載黃柏
    福行經該處，詎丙○○因懼怕酒醉駕車為警查獲而加重處罰
    ，竟唆使甲○○頂替，甲○○因丙○○之教唆而生意圖使丙
    ○○隱避而頂替為肇事者之決意，而停留在現場向據報到場
    處理之員警佯稱其為肇事者，黃柏福、丙○○二人則各駕駛
    車牌號碼DI-7933號自用小客車、 搭乘隨後路過之甲○○友
    人呂力凱之機車離開。嗣黃筱婷經送醫急救，延至同年月25
    日10時35分不治死亡，經警調閱U2 KTV現場監視攝影機錄影
    帶後，始知上情。
二、案經黃筱婷父親乙○○訴由宜蘭縣警察局宜蘭分局報告偵辦
    。
    理  由
一、本件犯罪事實，業據被告丙○○、甲○○於原審、本院審判
    中均坦承不諱，核與告訴人乙○○、證人呂立凱、黃柏福所
    述情節相符，復有宜蘭縣警察局宜蘭分局刑案紀錄表、宜蘭
    縣警察局交通警察隊宜蘭分隊處理道路交通事故呈報單、道
    路交通事故現場圖、道路交通事故調查報告表(一)、(二)、宜蘭
    縣警察局宜蘭分局道路交通事故肇事人自首情形紀錄表、道
    路交通事故當事人登記聯單等各1份、現場照片65張、 臺灣
    省基宜區車輛行車事故鑑定委員會鑑定意見書1份 附卷可稽
    。而本件被害人黃筱婷確因本件車禍受有左右後頭部挫傷併
    血腫、顱內出血等傷害而不治死亡，此有行政院衛生署宜蘭
    醫院95年10月25日出具之診字第0950010970號診斷證明書乙
    紙在卷可憑，並經檢察官督同法醫師相驗屬實，製有勘驗筆
    錄、相驗屍體證明書、驗斷書及相驗照片12張附卷可憑。按
    汽車行駛時，駕駛人應注意車前狀況，並隨時採取必要之安
    全措施。且行車速度，依速限標誌或標線之規定，無標誌或
    標線者，行車時速不得超過50公里。但在未劃設車道線、行
    車分向線之道路，或設有快慢車道分隔線之慢車道，時速不
    得超過40公里。此道路交通安全規則第94條第3項、93條第1
    項第1款定有明文，本件被告丙○○於上開時、地駕車，本
    應注意遵守上開規定，而當時天氣晴朗，夜間有照明，路面
    柏油、乾燥、無缺陷、無障礙物、視距良好，並無不能注意
    之情事，且該肇事路段限速為50公里，有上開道路交通事故
    調查報告表附卷可查，詎被告丙○○應注意能注意，竟疏未
    注意車前狀況及超速行駛因而肇事，此為被告丙○○於警詢
    中即自承肇事當時正側身拿藥，而時速達50至60公里左右（
    見相驗卷第8頁）， 況依本案被害人黃筱婷係騎乘腳踏車之
    情況，車速並不甚快，倘被告丙○○注意車前狀況並遵速行
    駛，顯足可避免車禍之發生。被告卻疏於注意，致被害人黃
    筱婷受有上開犯罪事實欄一所載傷害而不治死亡，足徵被告
    丙○○確有過失，且其過失行為與被害人黃筱婷之死亡間，
    具有相當因果關係。而本件肇事地點為設有分向限制線之路
    段，而刮地痕、散落物之起點均在被告遵行車道近分向限制
    線處等情，有道路交通事故現場圖在卷可稽（見相驗卷第97
    頁），足見被害人確有未依標線指示，跨越分向限制線行駛
    之事實。被害人黃筱婷亦有過失，惟本件車禍既係由於被告
    丙○○之上開過失行為所併合肇致，被告丙○○仍難辭過失
    之責任。故本件事證明確，被告丙○○過失致死及被告甲○
    ○隱避罪犯行均堪認定。
二、原審因認被告丙○○罪證明確，予以被告丙○○論罪科刑，
    固非無據，惟查，本件被告丙○○犯後坦承不諱，且與被害
    人家屬業已達成和解，頗知悔悟，原審對於法定刑為二年以
    上有期徒刑之罪，量處1年2月，量刑衡量上已稍屬過重，且
    又量處於本判決確定後1年內向指定之公益團體、 地方自治
    團體或社區提供180小時之義務勞務，對於被告於1年之內執
    行完畢，以1年內須執行義務勞務每日八小時計， 有20餘日
    之情，對於被告負擔亦嫌過重。公訴人認原審量刑過輕，雖
    無理由，惟上訴人即被告認原審宣處義務勞動稍嫌過重，本
    院認尚有理由，應由本院就此部分撤銷改判。爰審酌被告丙
    ○○係大學畢業之智識程度；兼衡被告丙○○本案過失責任
    、致被害人死亡之結果，造成被害人家屬無限傷慟，又犯罪
    後非但未停留現場協助被害人就醫，反唆使他人頂替其犯行
    ，經警偵查後發覺其犯罪，始坦承犯行，其惡性甚重；而被
    告甲○○頂替他人之罪行，使真正犯罪之人於偵查之始得以
    隱避，增加警方查緝、蒐證之困難；暨被告於偵審中坦承犯
    行，另被告丙○○除強制責任險外，賠償被害人家屬新臺幣
    200萬元，有調解書1份可稽等一切情狀，量處如主文所示之
    刑。又本件被告犯罪時間在96年4月24日以前， 符合中華民
    國96年罪犯減刑條例所定減刑條件，爰分別依法諭知減得之
    刑如主文所示。被告丙○○前未曾受有期徒刑以上刑之宣告
    ，此有本院被告前案紀錄表存卷可考，其因一時失慮，偶罹
    刑典，當認經此偵查、審判之教訓，已知警惕，信無再犯之
    虞，本院認對其所宣告之刑以暫不執行為適當，依刑法第74
    條第1項第1款規定諭知緩刑3年， 並依同條第2項第5款規定
    ，命被告丙○○應於本判決確定之日起1年內向 指定之公益
    團體、地方自治團體或社區，提供100小時之義務勞務（ 向
    公益團體、地方自治團體或社區提供義務勞務，屬執行之問
    題，應由執行檢察官斟酌全案情節及各公益團體、地方自治
    團體或社區之需求指定）。又受緩刑之宣告而有刑法第74條
    第2項第5款所定事項者，應於緩刑期間付保護管束，為刑法
    第93條第1項第2款所明定，爰依法併為緩刑期間付保護管束
    之諭知。
三、原審因認被告甲○○罪證明確，引用刑法第164條第2項、第
    41條第1項前段，刑法施行法第1條之1第1項、第2項前段 ，
    中華民國96年罪犯減刑條例第2條第1項第3款、第7條、 第9
    條之規定。並審酌被告甲○○係高職畢業之智識程度，頂替
    他人之罪行，使真正犯罪之人於偵查之始得以隱避，增加警
    方查緝、蒐證之困難；暨被告於偵審中坦承犯行，另被告丙
    ○○除強制責任險外，賠償被害人家屬新臺幣200萬元， 有
    調解書1份可稽等一切情狀，量處有期徒刑8月。又本件被告
    犯罪時間在96年4月24日以前， 符合中華民國96年罪犯減刑
    條例所定減刑條件，減刑2分之1，並諭知易科罰金之折算標
    準，核其認事用法，尚無不合，量刑亦稱妥適，公訴人上訴
    意旨認原審量刑過輕，及上訴人即被告認原審量刑過重，均
    請求撤銷改判，均無理由，此部分上訴應予駁回。
據上論斷，應依刑事訴訟法第368條、第369條第1項前段、第299
條第1項前段，刑法第276條第1項、第74條第1項第1款、第2項第
5款、第93條第1項第2款，刑法施行法第1條之1第1項、 第2項前
段，中華民國96年罪犯減刑條例第2條第1項第3款、第7條、 第9
條，判決如主文。
本案經檢察官周誠南到庭執行職務。
中    華    民    國    97    年    2    月    14     日
            刑事第４庭    審判長法  官  沈宜生
                                法  官  鄭水銓
                                法  官  周煙平
以上正本證明與原本無異。
不得上訴。
                                書記官  蕭麗珍
中    華    民    國    97    年    2     月    20    日
附錄：本案論罪科刑法條全文
刑法第276條第1項
因過失致人於死者，處 2 年以下有期徒刑、拘役或 2 千元以下
罰金。


司法院資訊處製作；財團法人民間司法改革基金會備份。
